【裁判字號】    95,訴,1298
【裁判日期】    950823
【裁判案由】    毒品危害防制條例
【裁判全文】
臺灣桃園地方法院刑事判決              95年度訴字第1298號
公  訴  人  台灣桃園地方法院檢察署檢察官
被      告  丙○○
選任辯護人  許淑玲律師
            許啟龍律師
被      告  丁○○
指定辯護人  本院公設辯護人乙○○
上列被告等因違反毒品危害防制條例案件，經檢察官提起公訴（
95 年 度偵字第6890號），本院判決如下︰
    主  文
丙○○、丁○○共同意圖販賣而持有第二級毒品，各處有期徒刑
陸年肆月。扣案含MDMA、甲基安非他命成分之綠色圓型錠捌顆、
粉紅色圓型錠貳顆、含MDMA成分之紫色圓型錠壹顆，均沒收銷燬
之、扣案之愷他命拾伍包（驗餘含塑膠袋毛重玖點壹肆公克）
沒收。
    事  實
一、丙○○明知MDMA、甲基安非他命及愷他命分別為公告禁止非
    法持有之第二級、第三級毒品，竟為供自己施用，先於民國
    九十五年三月十八日晚間二十三時許，在桃園縣中壢市○○
    路○段十二號之「B1舞廳」內，向真實姓名、年籍不詳綽號
    「阿斗」之成年男子，以含MDMA、甲基安非他命藥丸十四顆
    （其中綠色圓型錠九顆含MDMA及甲基安非他命成分、粉紅色
    圓型錠三顆含MDMA及甲基安非他命成分、紫色圓型錠二顆含
    MDMA成分）新臺幣（下同）三千元之價格，並以十五包愷他
    命藥粉七千五百元之價格，同時購入上述第二級與第三級毒
    品。其後竟另行起意，而與在「B1舞廳」內工作之丁○○共
    同基於意圖販賣而持有上開第二級、第三級毒品之犯意聯絡
    ，由丙○○於九十五年三月十九日凌晨隨身攜帶前開第二級
    、第三級毒品至「B1舞廳」與丁○○共同伺機出賣於不特定
    人，適於九十五年三月十九日凌晨零時五十分許，有戊○○
    偕同其友人甲○○一同前往上開「B1舞廳」，丙○○及丁○○即站在一樓之樓梯口向戊○○、甲○○二人以上述第二級
    毒品藥丸每顆三百五十元至四百元、第三級毒品愷他命每包
    一千元兜售上開第二級毒品與第三級毒品，然戊○○、甲○○二人均未購買。嗣為警於同日凌晨一時三十分許，至「B1
    舞廳」執行臨檢勤務，丙○○隨即逃往「B1舞廳」之辦公室
    內，丁○○亦尾隨進入，警方見狀遂跟隨二人，在「B1 舞
    廳」之辦公室內，扣得綠色圓型錠九顆（其中一顆因檢驗而
    滅失，含MDMA、甲基安非他命成分）、粉紅色圓型錠三顆（
    其中一顆因檢驗而滅失，含MDMA、甲基安非他命成分）、紫
    色圓型錠二顆（其中一顆因檢驗而滅失，含MDMA成分）、愷
    他命十五包（毛重九點一七八公克，驗餘含塑膠袋毛重九點
    一三四公克），並經警清查「B1舞廳」之舞客後，經戊○○
    、甲○○均當場指認丙○○、丁○○即係在「B1舞廳」樓梯
    口兜售上述第二級、第三級毒品之人，始循線查悉上情。
二、案經桃園縣政府警察局中壢分局報請台灣桃園地方法院檢察
    署檢察官偵查起訴。
    理  由
一、按被告以外之人於審判外之言詞或書面陳述，除法律有規定
    者外，不得作為證據；被告以外之人於偵查中向檢察官所為
    之陳述，除顯有不可信之情況者外，得為證據，刑事訴訟法
    第一百五十九條第一項、第一百五十九條之一第二項分別定
    有明文。被告丙○○辯稱證人白安國、戊○○、溫欣翰於偵
    查中之證述無證據能力云云，經查，證人白安國、戊○○、
    溫欣翰於檢察官前所為之證述，業經具結，且亦無何顯有不
    可信之情況，依前揭法條，自應有證據能力。
二、訊據被告丙○○固不否認於前揭時、地持有MDMA、甲基安非
    他命及愷他命之事實，惟矢口否認有何意圖販賣而持有前揭
    毒品之犯行，辯稱係因要與在網路上認識之友人共同施用而
    帶至「B1舞廳」云云。訊據被告丁○○矢口否認有何意圖販
    賣而持有毒品之犯行，辯稱扣案之毒品與其無關云云。
三、經查：
  （一）被告丙○○所持有之綠色圓型錠九顆、粉紅色圓型錠三
        顆均含MDMA、甲基安非他命成分，紫色圓型錠二顆則含
        MDMA成分，白色粉末十五包含愷他命成分，此有行政院
        衛生署管制藥品管理局九十五年五月二十六日管檢字第
        ０九五０００四七七五號鑑定書在卷可稽（見偵查卷第
        一五二至一五三頁），足認被告丙○○持有第二級及第
        三級毒品之事實。
  （二）被告丙○○辯稱持有前揭毒品係因要供自己與在網路上
        認識之友人施用而帶至「B1舞廳」云云。經查，被告丙○○之經濟來源為家人供給，每月約一、二千元，而該
        含MDMA、甲基安非他命之藥丸及愷他命藥粉係其花費一
        萬零五百元所購得等情，業據被告丙○○供述屬實（見
        本院九十五年六月二十八日訊問筆錄第三頁），被告丙○○對其稱欲招待之友人，均不知真實姓名及聯絡方式
        （見同上訊問筆錄第二頁），其以約平時五至十個月之
        所得購買毒品，用以免費招待相識不深之友人，實與常
        情有違，況被告丙○○之尿液經送驗後呈MDMA之陰性反
        應，與其所稱當時有施用毒品一情亦不相符，是被告丙○○所辯，難認可信。
  （三）證人即當日在「B1舞廳」之白安國於偵查中證稱當時有
        人向其推銷「衣服」、「褲子」，「衣服」代表搖頭丸
        ，「褲子」代表愷他命，並指認係由被告丁○○向其詢
        問，而被告丙○○則站在旁邊等語（見偵查卷第一二０
        至一二一頁），核與證人即當日在「B1舞廳」之戊○○
        於結證稱被告二人向其推銷毒品，當時被告二人係站在
        樓梯旁，由被告丁○○開口詢問（見偵查卷第一二一頁
        、本院審判筆錄第四至五頁）相符，而證人白安國、戊○○與被告等均未相識，自無仇隙，且渠等之指認亦係
        經由警方提供六至八張照片後供渠等指認，此業據證人
        戊○○證屬明確（見本院審判筆錄第七頁），渠等之證
        言及指認自為可信，是被告丙○○負責提供毒品，被告
        丁○○負責進行銷售，被告二人有共同意圖販賣而持有
        第二級、第三級毒品之犯行，自堪認定，況證人即「B1
        舞廳」員工溫欣翰證稱臨檢時，被告丙○○跑進辦公室
        內，打開抽屜，之後又往員工辦公室內跑，接著被告丁○○亦進入辦公室等語（見偵查卷第一二七頁），被告
        丙○○、徐銘如無違法之情事，自無須於警方臨檢時隨
        即逃離現場，又二人於臨檢時復一同躲進辦公室內，更
        足徵被告二人間有犯意之連絡。
  （四）本件查無證據證明被告等係意圖營利而販入該等毒品，
        而被告等於購得該毒品後，雖曾企圖向證人白安國、戊○○等兜售，但均未達成合意，難認已達販賣之著手，
        是難認被告有販賣第二級、第三級毒品之犯行。
  （五）綜上，被告等所辯均不足採信，本件事證明確，被告等
        犯行堪予認定，應依法論科。
三、論罪科刑之依據：
  （一）被告等行為後，刑法於九十四年二月二日修正公布，於
        九十五年七月一日施行。按行為後法律有變更者，適用
        行為時之法律，但行為後之法律有利於行為人者，適用
        最有利於行為人之法律，現行刑法第二條第一項定有明
        文。刑法第二條本身雖經修正，但刑法第二條既屬適用
        法律之準據法，本身尚無比較新舊法之問題，應一律適
        用裁判時之現行刑法第二條規定以決定適用之刑罰法律
        ，核先敘明。又以本次刑法修正之比較新舊法，應就罪
        刑有關之共犯、未遂犯、想像競合犯、牽連犯、連續犯
        、結合犯，以及累犯加重、自首減輕暨其他法定加減原
        因（如身分加減）與加減例等一切情形，綜其全部罪刑
        之結果而為比較（參見最高法院九十五年度第八次刑庭
        會議決議）。經查：
      1.刑法第三十三條第五款，於九十四年一月七日修正、九
        十五年七月一日施行前之規定為：「主刑之種類如左：
        五、罰金：一元以上」，現行刑法之規定則為：「主刑
        之種類如下：五、罰金：新台幣一千元以上，以百元計
        算之」，而本件被告等違反毒品危害防制條例之罪，均
        得併科罰金，依修正前或修正後之刑法，該罪罰金刑之
        最高額並無不同，惟依修正前之刑法，最低額為銀元一
        元，若換算為新台幣，為新台幣三元，較修正後刑法罰
        金刑最低為新台幣一千元為低，因此，比較上述修正前
        、後之刑罰法律，修正後之刑法並未有利於被告等。
      2.刑法第二十八條共犯之規定，於九十四年一月七日修正
        、九十五年七月一日施行前之規定為：「二人以上共同
        實施犯罪之行為者，皆為正犯」，現行刑法之規定則為
        ：「二人以上共同實行犯罪之行為者，皆為正犯」，揆
        諸本條之修正理由係為釐清陰謀共同正犯、預備共同正
        犯、共謀共同正犯是否合乎本條規定之正犯要件。而本
        案被告丙○○、丁○○間共同意圖販賣而持有第二級、
        第三級毒品之犯行，均屬實行犯罪行為之正犯，因此，
        比較上述修正前、後之刑罰法律，修正後之刑法並未有
        利於被告等。
      3.刑法第五十五條想像競合之規定，於九十四年一月七日
        修正、九十五年七月一日施行前之規定為：「一行為而
        觸犯數罪名，從一重處斷」，現行刑法之規定則為：「
        一行為而觸犯數罪名者，從一重處斷。但不得科以較輕
        罪名所定最輕本刑以下之刑」，現行刑法第五十五條但
        書係科刑之限制，為法理之明文化，非屬法律之變更（
        參見最高法院九十五年度第八次刑庭會議決議）。
      4.綜合上述，各條文修正前、後之比較，九十五年七月一
        日修正施行後之刑法規定並未有利於被告，揆諸前揭最
        高法院決議及修正後刑法第二條第一項前段、後段規定
        之「從舊、從輕」原則，自應全部適用被告行為時之法
        律，即修正前刑法之相關規定予以論處。
  （二）核被告等所為，均係違反毒品危害防制條例第五條第二
        項及同條第三項之罪。檢察官起訴書漏未斟酌此點，認
        被告係違反毒品危害防制條例第四條第二項及同條第三
        惟其基本事實同一，本院自應予審理，並變更其起訴法
        條。被告等持有第二級毒品之行為已為其意圖販賣而持
        有之高度行為所吸收，不另論罪。被告二人就上述犯行
        有犯意之聯絡及行為之分擔，皆應依修正前之刑法第二
        十八條規定論以共同正犯。被告等以一持有行為同時觸
        犯上述二罪名，為想像競合犯，應從一重之意圖販賣而
        持有第二級毒品罪處斷。檢察官起訴書認被告等所犯二
        罪為數罪關係，依分論併罰，容有誤會，附此敘明。檢
        察官對被告二人各求處有期徒刑十年，雖非無據，惟審
        酌被告等犯罪之動機、目的、犯罪之情節、尚未發生實
        際之損害、犯罪後猶飾詞否認等一切情狀，各量處如主
        文所示之刑，以示懲儆。扣案之綠色圓型錠八顆、粉紅
        色圓型錠二顆、紫色圓型錠一顆，係本案查獲之第二級
        毒品，不問屬於何人所有，均應依毒品危害防制條例第
        十八條第一項前段規定沒收銷燬。扣案之愷他命十五包
        （驗餘含塑膠袋毛重九點一三四公克），為被告等所有
        ，供犯罪所用之物，業如前述，爰依毒品危害防制條例
        第十九條第一項規定沒收。
據上論斷，應依刑事訴訟法第二百九十九條第一項前段、第三百
條，毒品危害防制條例第五條第二項、第三項、第十八條第一項
前段、第十九條第一項，九十五年七月一日修正施行後刑法第二
條第一項前段、第十一條前段、修正前刑法第二十八條、第五十
五條，判決如主文。
本案經檢察官蔡孟利到庭執行職務。
中    華    民    國    95    年    8     月    23    日
                  刑事第一庭審判長法  官  曾淑華
                                  法  官  朱美璘
                                  法  官  王耀興
以上正本證明與原本無異。
如不服本判決，應於判決送達後10日內向本院提出上訴狀（應附
繕本），上訴於臺灣高等法院。
                                  書記官  文巧雲
中    華    民    國    95    年    8     月    23    日
附錄本案論罪科刑法條全文
毒品危害防制條例第  5 條
意圖販賣而持有第一級毒品者，處無期徒刑或十年以上有期徒刑
，得併科新臺幣七百萬元以下罰金。
意圖販賣而持有第二級毒品者，處五年以上有期徒刑，得併科新
臺幣五百萬元以下罰金。
意圖販賣而持有第三級毒品者，處三年以上十年以下有期徒刑，
得併科新臺幣三百萬元以下罰金。
意圖販賣而持有第四級毒品或專供製造、施用毒品之器具者，處
一年以上七年以下有期徒刑，得併科新臺幣一百萬元以下罰金。


司法院資訊處製作；財團法人民間司法改革基金會備份。
